臺灣高等法院臺南分院刑事判決　　　　 96年度上訴字第221號
上　訴　人　臺灣臺南地方法院檢察署檢察官
被　　　告　甲○○
上列上訴人因被告違反毒品危害防制條例案件，不服臺灣臺南地
方法院95年度訴字第1422號中華民國95年12月21日第一審判決（
起訴案號：臺灣臺南地方法院檢察署95年度毒偵字第2212號），
提起上訴，本院判決如下：
    主  文
上訴駁回。
    事  實
一、甲○○曾因違反肅清煙毒條例案件，經本院以八十一年度上
    訴字第二六二號判決有期徒刑四年六月確定，上開案件於假
    釋付保護管束期間，復因違反肅清煙毒條例案件，經台灣台
    南地方法院以八十四年度訴字第六六號判決有期徒刑三年三
    月，經本院駁回上訴而確定，並與上開假釋殘刑二年三月十
    日接續執行，甲○○於假釋付保護管束出獄後，於保護管束
    期間又因違反毒品危害防制條例案件，分經台灣台南地方法
    院裁定觀察勒戒、及強制戒治，於民國九十一年二月二十七
    日停止戒治付保護管束出所，嗣九十一年七月五日保護管束
    期滿未經撤銷，依法視為強制戒治執行完畢，並經台灣台南
    地方法院檢察署檢察官於同年月十五日，以九十一年度戒毒
    偵字第二六八號為不起訴處分確定；上開假釋復經撤銷，應
    執行殘刑二年三月六日，於九十二年十一月十五日縮短刑期
    執行完畢（起訴書誤載為釋放日期十六日）。
二、詎甲○○仍未戒除毒癮，竟基於施用第一級毒品海洛因（以
    下簡稱海洛因）之犯意，於強制戒治執行完畢釋放後五年內
    ，即於九十五年七月十七日上午九時許，在其位於台南縣善
    化鎮坐駕里坐駕十一號住處，以將海洛因摻入礦泉水置於注
    射針筒內再予肌肉注射之方式，施用海洛因一次。嗣於當日
    十五時許，甲○○在台南縣善化鎮○○路與興華路口因騎乘
    他人報案失竊車輛為警盤查，當場扣得甲○○所有尚未使用
    預備供施用海洛因之注射針筒一支，經其同意採集尿液送驗
    ，結果呈可待因及嗎啡陽性反應，始悉上情。
三、案經台南縣警察局善化分局報告台灣台南地方法院檢察署檢
    察官偵查後提起公訴。
    理  由
一、按被告以外之人於審判外之陳述，經當事人於審判程序同意
    作為證據，法院審酌該言詞陳述或書面陳述作成時之情況，
    認為適當者，亦得為證據。當事人、代理人或辯護人於法院
    調查證據時，知有第一百五十九條第一項不得為證據之情形
    ，而未於言詞辯論終結前聲明異議，視為有前項之同意，刑
    事訴訟法第一百五十九條之五定有明文。查，被告於本院準
    備及審理時雖均未到庭，惟本件認定事實所引用之供述證據
    ，業經被告於原審準備程序中均表示無意見，並當庭表示認
    罪，原審裁定以簡式審判程序審理，可認為同意作為證據。
    本院審酌該供述證據之取得過程並無瑕疵，與本案待證事實
    間復具有相當之關聯性，以之為本案證據尚無不當，自得採
    為證據。又所引用之文書證據，均係公務員職務上製作之文
    書或從事業務之人於業務上或通常業務過程所須製作之紀錄
    文書、證明文書，並無顯不可信之情況，亦得為證據。先予
    敘明。
二、上開犯罪事實，業據被告甲○○於原審審理時坦承在卷（見
    原審卷第37頁），而被告經員警實施採尿，送長榮大學依據
    酵素免疫分析法ＥＩＡ初步檢驗，以氣相層析質譜儀ＧＣ＼
    ＭＳ確認檢驗結果，確實均呈嗎啡陽性反應，有該確認報告
    及尿液送驗名冊各一份附卷可憑（見警卷第3─4頁），復有
    注射針筒一支扣案可資佐證（見警卷第5頁）。足認被告自
    白與事實相符，應可採信。綜上，本件事證明確，被告犯行
    應堪認定。
三、按觀察、勒戒或強制戒治執行完畢釋放後，五年內再犯毒品
    危害防制條例第十條之罪者，檢察官應依法追訴，同條例第
    二十三條第二項定有明文。查被告因施用毒品案件，經裁定
    送強制戒治後，於九十一年七月五日停止戒治付保護管束期
    間期滿，視為強制戒治執行完畢，並經檢察官於同年月十五
    日為不起訴處分確定，有台灣高等法院被告前案紀錄表一份
    在卷可憑（見原審院卷第8頁），此次於五年內之九十五年
    七月十七日再犯本件施用毒品罪，即應依法追訴、審理。
四、海洛因係毒品危害防制條例第二條第二項第一款所明定之第
    一級毒品。核被告所為，係違反同條例第十條第一項之施用
    第一級毒品罪。被告持有海洛因後進而施用，持有之低度行
    為，為施用之高度行為所吸收，不另論罪。又被告有如犯罪
    事實所載前科，有台灣高等法院被告前案紀錄表各一份在卷
    可憑，其受有期徒刑之執行完畢，五年以內再故意犯本件有
    期徒刑以上之罪，為累犯，依刑法第四十七條第一項之規定
    加重其刑。
五、原審依被告就犯罪事實為有罪陳述，認其罪證明確，因予適
    用毒品危害防制條例第十條第一項，刑法第十一條前段、第
    四十七條第一項，並審酌被告不知端正行為避免犯罪，於多
    次施用毒品前案執行完畢後，仍再施用毒品，足見被告輕忽
    法律，尚無悛悔之心；惟被告於原審審理時猶能坦承犯行，
    態度尚稱良好等一切情狀，量處有期徒刑八月。復認如下列
    六、所述起訴意旨部分，並無證據證明被告確有施用毒品之
    行為而不另為無罪之諭知。且將扣案之注射針筒一支，認係
    被告所有且係預備供其施用海洛因之物，依刑法第三十八條
    第一項第二款之規定宣告沒收。認事用法俱無不合，量刑亦
    稱妥適。公訴人上訴意旨，認依一般經驗施用毒品之行為具
    有高度成癮性及濫用性，施用之人多有反覆同一施用毒品行
    為之習慣性，且只要被告自白多次施用毒品，再佐以其最終
    施用日期之尿液經檢驗確呈毒品陽性反應，即足以認定被告
    有多次施用毒品之行為，且於刑法修正後，因毒品具有成癮
    性，其多次施用毒品之行為，評價上應認僅成立一罪，即學
    理上所稱「集合犯」云云，指摘原判決認事用法均有未合，
    為無理由，應予駁回。
六、起訴意旨略以：被告甲○○係自九十五年六月間某日起至同
    年七月十七日止，施用海洛因多次。因毒品危害防制條例所
    謂之毒品，係指具有成癮性、濫用性及對社會危害性之麻醉
    藥品與其製品及影響精神物質與其製品。是施用第一級毒品
    罪，其構成要件上，本即預定有複數之同種施用毒品行為反
    覆實施，該罪性質上屬多數行為之集合犯，法律上擬制為一
    罪，即學理上所稱之實質上一罪，其反覆實施之多數行為相
    互間並不發生連續犯、牽連犯或想像競合犯之問題。是被告
    前開所為，足認其有接連、反覆實施同種之施用毒品犯行，
    僅成立單一之施用毒品罪。惟查：
（一）按被告之自白，不得作為有罪判決之唯一證據，仍應調查
      其他必要之證據，以察其是否與事實相符，刑事訴訟法第
      一百五十六第二項定有明文。起訴意旨認為被告自九十五
      年六月間某日起至同年七月十七日有多次施用海洛因犯行
      ，係以被告之自白、被告之尿液確認報告及扣案未使用過
      注射針筒一支，作為主要論據。然而毒品施用後於尿液、
      血液中可檢出之最大時限，與施用劑量、施用頻率、施用
      方法、施用者飲水量多寡、個人體質、代謝情況、檢體收
      集時間點及所用檢測方法之靈敏度等因素有關，因個案而
      異。依據Clarke`s Isolation and Identifiction of
      Drugs第二版記載，一般於尿液中可檢出毒品之最大時限
      ，【海洛因為二至四天】，有行政院衛生署管制藥品管理
      局九十二年七月二十三日管檢字第○九二○○○五六○九
      號函覆一份可考（見原審卷第40─43頁）。因此，單由尿
      液確認報告該項補強證據，並無法積極證明被告施用毒品
      可回溯至九十五年六月間某日，而未使用注射針筒一支亦
      無法積極獲致起訴意旨所稱之被告施用毒品時間。佐以被
      告自白其感受痛苦才會施用海洛因，約每三、四天施用一
      次（見原審卷第38頁），而尿液中可檢出海洛因之最大時
      限亦為二至四天。因此，本院認定被告施用海洛因犯行之
      時間，僅能依據其自白及尿液確認報告，證明至九十五年
      七月十七日上午九時許。
（二）據上，可知起訴意旨所稱之被告施用海洛因期間，尚無積
      極證據可供證明。是被告此部分之犯罪既不能證明，本應
      為無罪之諭知，惟起訴意旨認此部分與前揭施用毒品犯罪
      事實之論罪科刑部分，有裁判上一罪關係，爰不另為無罪
      諭知。
七、被告經合法傳喚，無正當理由不到庭，爰不待其陳述逕行判
    決。
據上論斷，應依刑事訴訟法第三百六十八條、第三百七十一條，
判決如主文。
本案經檢察官蘇南桓到庭執行職務。
中　　華　　民　　國　　96　　年　　4　　月　　3 　　日
                  刑事第二庭    審判長法　官  葉居正
                                      法　官  吳森豐
                                      法　官  吳勇輝
以上正本證明與原本無異。
如不服本判決，應於收受本判決後十日內向本院提出上訴書狀。
其未敘述上訴理由者並得於提起上訴後十日內向本院補提理由書
狀（均須按他造當事人之人數附繕本）「切勿逕送上級法院」。
　　　　　　　　　　　　　　　　　　　書記官  李良倩
中　　華　　民　　國　　96　　年　　4　　月　　3 　　日
附錄：本判決論罪科
毒品危害防制條例第10條
施用第一級毒品者，處 6 月以上 5 年以下有期徒刑。
